臺灣高雄地方法院刑事判決　　　　　　　　　　　　九十二年度訴字第一六七號
　　公　訴　人　臺灣高雄地方法院檢察署檢察官
　　被　　　告　己○○
　　指定辯護人　本院公設辯護人卯○○
　　被　　　告　庚○○
　　　　　　　　甲○○
　　　　　　　　戊○○
　　右　一　人　張賜龍律師
　　選任辯護人　郭淑萍律師
　　被　　　告　壬○○
　　　　　　　　寅○○
　　右　一　人　吳春生律師
　　選任辯護人　吳俊昇律師
　　被　　　告　乙○○○
右列被告等因強盜案件，經檢察官提起公訴（九十年度偵字第一七二二四號），本院
判決如左：
      主  文
己○○、戊○○意圖為自己不法之所有，結夥三人以上，踰越牆垣，於夜間侵入有人
居住之建築物，以強暴至使不能抗拒，而取他人之物，己○○處有期徒刑柒年、戊○○處有期徒刑柒年肆月。
壬○○公訴不受理。
庚○○、甲○○均免訴。
寅○○、乙○○○均無罪。
    事  實
一、己○○前於民國八十一年間，因竊盜案件，經臺灣高等法院台中分院判處有期徒
    刑一年六月確定，於八十三年十月十二日假釋出獄，並於八十四年一月十二日假
    釋期滿，視為執行完畢（不構成累犯）。緣戊○○於九十年五月間，與丙○○所
    開設位於高雄縣大寮鄉○○村○○街三三一號「新記實業公司」（下稱「新記公
    司」）交易時，得知「新記公司」倉庫內有一批銅線，竟與辛○○（另案由最高
    法院審理中）、癸○○、子○○（後二人經本院通緝中，另行審結），共同意圖
    為自己不法之所有，並基於強盜取財之犯意聯絡，先由辛○○以行動電話告知己○○，並協同戊○○於九十年六月十七日二十三時四十分許，三人共同至「新記
    公司」外觀察現場地形，嗣於翌日即九十年六月十八日凌晨二時三十分許，己○○駕車搭載庚○○（業經本院判處有期徒刑七年確定）、甲○○（業經臺灣高等
    法院高雄分院判決有期徒刑七年確定）至上開「新記公司」外，與辛○○、戊○○、及各加駛一部大貨車之子○○、癸○○會合，辛○○、戊○○於指示己○○
    等人如何侵入「新記公司」搬運銅線後即先行離去，己○○、庚○○、甲○○原
    不知辦公室內有警衛，而基於行竊之意，由甲○○與子○○、癸○○踰越牆垣參
    與竊取、搬運銅線之工作，該三人於夜間侵入「新記公司」後，子○○、癸○○
    即至辦公室後方平日供守衛居住之房間內，徒手壓制守衛丑○○，並以事先準備
    之膠帶（未扣案）將丑○○捆綁之強暴方式至使不能抗拒，甲○○欲尋找開關打
    開大門，亦進入辦公室內，並目睹癸○○、子○○已制服並捆綁守衛丑○○，並
    告知己○○、庚○○，己○○、庚○○、甲○○斯時均更易渠等原先竊盜犯意而
    為與子○○、癸○○、辛○○、戊○○共同強盜取財之犯意聯絡，甲○○隨即開
    啟「新記公司」倉庫大門，子○○、己○○則駕駛二部大貨車進入，嗣由癸○○
    負責看守警衛丑○○，甲○○、己○○、子○○在旁幫忙將裝有銅線之帆布袋送
    上堆高機，由庚○○駕駛「新記公司」之堆高機將銅線搬運至前述二部貨車上，
    共計強取得「新記公司」重量約十九公噸、價值約新台幣（下同）一百二十萬元
    之銅線。得手後，庚○○與甲○○駕駛己○○之自小客車先行離去，己○○則與
    癸○○、子○○駕駛上開二部大貨車至壬○○（業已死亡）位在高雄市○○區○○路旁之倉庫，將銅線交予戊○○、辛○○二人，並先將十一‧二公噸之銅線裝
    載至戊○○所有之車牌號碼三Ｈ─九五三號大貨車上，因戊○○之大貨車無法裝
    完所有銅線，辛○○乃另以行動電話通知不知情之寅○○（詳後述）駕駛車牌號
    碼Ｓ九－八八九號大貨車至上開地點載運重約五‧八二噸之銅線，寅○○並依辛○○、戊○○之指示，將該批五‧八二公噸之銅線載運至蔡慶德位在高雄縣湖內
    鄉○○村○○○街十號之「銅勇興業有限公司」，戊○○並以每公斤五十元之價
    格販售予不知情之蔡慶德，蔡慶德旋以每公斤五十二‧五元之價格將該把批銅線
    轉售予亦不知情之「宗勤公司」負責人黃德宗；戊○○另將十一‧二公噸之銅線
    載運至位在高雄縣大寮鄉光華二五一巷九號之「霙銜公司」倉庫放置，寅○○再
    於九十年六月十九日某時依辛○○指示，將該批十一‧二公噸之銅線載運至高雄
    市○○區○○路某處，以每公斤四十九元之單價販售予不知情、姓名年籍不詳、
    綽號「安仔」之人，嗣丙○○於「宗勤公司」發現遭強盜之銅線，報警循線查獲
    ，始悉上情。
二、案經高雄縣警察局林園分局報告臺灣高雄地方法院檢察署檢察官偵查起訴。
    理  由
壹、有罪部分：
一、證據能力部分：
(一)、按被告以外之人於審判外之言詞或書面陳述，除法律有規定者外，不得作為證據
    。又被告以外之人於檢察事務官、司法警察官或司法警察調查中所為之陳述，與
    審判中不符時，其先前之陳述具有較可信之特別情況，且為證明犯罪事實存否所
    必要者，得為證據，刑事訴訟法第一百五十九條第一項、第一百五十九條之二分
    別定有明文。
(二)、本案被告戊○○之辯護人為被告戊○○辯護稱，證人即共同被告庚○○於警詢中
    經警製作之筆錄無證據能力等語，經查：證人即共同被告庚○○於警詢時固證稱
    ：「（問：於九十年六月十八日二時三十分，在高雄縣大寮鄉○○村○○街三三
    一號新記實業公司倉庫內發生守衛丑○○被捆綁強盜案，並強行載走銅線十九公
    噸，是你所為？）是我與辛○○、戊○○、甲○○、己○○、子○○、癸○○等
    人所為」、「九十年六月十八日二時許，我大哥駕駛紅色小客車載我及甲○○到
    高雄縣大寮鄉○○路，就看到子○○及癸○○（綽號眼鏡）各駕駛一部中型大貨
    車，戊○○駕駛ＶＫ－一七八六號三陽喜美自小客車，己○○載我及甲○○前往
    大寮鄉○○村○○街三三一號新記實業公司倉庫外，辛○○、戊○○二人就先離
    開」、「辛○○、戊○○告訴我，你們到倉庫後爬牆進入，打開大門讓大貨車進
    入，利用倉庫內堆高機搬運銅線」、「是己○○與辛○○、戊○○等人前往觀察
    地形」等語，業經載明警詢筆錄可稽，惟證人庚○○於本院訊問中則證稱：「（
    問：為何在警詢中陳述是己○○、戊○○叫你去偷的？）我沒有這樣講，警察在
    那邊寫，我看不懂」、「（問：你有看到戊○○駕駛紅色喜美小客車否？）沒有
    看到」、「（問：你有無講是戊○○與己○○先去勘查地形？）我不記得有講這
    句話」等語，是核證人庚○○於司法警察調查中所為有關被告戊○○是否參與本
    件強盜案件之陳述，與審判中之陳述已有不符；另經本院當庭勘驗證人庚○○警
    詢錄音帶內容之結果，認：「（警察問：你進入新記公司倉庫前是否知道要強盜
    銅線？）證人庚○○回答：我到了那裡要進去才知道。（警察問：你們如何進入
    新記公司？如何去的？）證人庚○○回答：門打開我有進去倉庫，是我大哥開紅
    色的車載我過去的。（警察問：辛○○、戊○○有無跟你們一起過去？）證人庚○○回答：沒有。（警察問：九十年六月十七日你有無到新記公司倉庫外觀察地
    形？）證人庚○○回答：我沒有，是他們去的，我大哥、我老闆，還有不曉得。
    甲○○沒有去」等語；參以證人庚○○於本院證稱：我不知道老闆是誰等語，及
    證人即當時查獲本件之警員丁○○於本院證稱：「（問：庚○○有無供稱戊○○
    駕駛ＶＫ－一七八六號三陽喜美自小客車？）筆錄中（錄音帶中）沒有聽到，但
    我們是根據己○○的筆錄來問庚○○，他回答後記載的」等語，足認證人庚○○
    於警詢中並未提及被告戊○○有先行與被告己○○等人至現場勘查地形，並指示
    被告己○○等人爬牆進入新記公司倉庫等語，本院因認證人庚○○於警詢中之陳
    述與該份筆錄中所載內容並不一致，該警詢筆錄不具較可信之特別情況，無證據
    能力，合先敘明。
二、實體部分：
(一)、訊據被告己○○對其於右揭時、地，與被告庚○○、甲○○、子○○、癸○○共
    同強盜新記公司銅線之事實，於本院審理時均坦承不諱；被告戊○○固坦承於接
    獲辛○○電話後，有於九十年六月十八日凌晨駕駛貨車前往位在高雄市○○區○○路附近之倉庫載運銅線，並將該批銅線其中之五‧八二噸委由寅○○載運並販
    賣予蔡慶德，另由其將十一‧二噸銅線載運至「霙銜公司」放置，並自「霙銜公
    司」老闆娘收受五十六萬六千五百元匯款之事實，惟矢口否認有何共同強盜犯行
    ，辯稱：我未與己○○去「新記公司」倉庫外勘查地形，案發當天，亦未與辛○○、己○○共同至「新記公司」倉庫外，並指示己○○等人如何進入倉庫，我僅
    出資五十九萬元交予辛○○，由辛○○向己○○購買贓物（銅線），但並未參與
    強盜銅線之過程云云。經查：
、右揭「新記公司」守衛丑○○遭人侵入辦公室後方房間內以膠帶捆綁，並被強取
    銅線十九公噸，嗣後經追查而在「宗勤公司」發現「新記公司」遭強盜取走之銅
    線五‧八二公噸等情，業據告訴人即「新記公司」負責人丙○○及告訴人即「新
    記公司」警衛丑○○於警詢、偵查中及本院審理時指訴甚詳，並有告訴人丙○○
    於領回尋獲銅線時出具之贓物認領保管收據一紙附卷可憑，應堪認定。
、「新記公司」該批銅線被強盜之過程，係被告己○○、庚○○、甲○○、癸○○
    、子○○等五人，於九十年六月十八日凌晨二時三十分許，到達「新記公司」門
    外，五人以爬牆方式進入後，被告子○○、癸○○即進入辦公室後方之房間內以
    膠帶捆綁守衛丑○○，並由被告甲○○開啟大門，使被告子○○、己○○得各駕
    駛一部大貨車進入，嗣被告癸○○繼續看住守衛丑○○，被告己○○、甲○○、
    子○○則在旁協助將裝有銅線之帆布袋送上堆高機，由庚○○操作堆高機將銅線
    搬運至前述二部大貨車上，得手後，五人始行離去等情，業據證人甲○○於臺灣
    高等法院高雄分院審理時供述綦詳，有該院九十二年度上更(一)字第二七號判決一
    份附卷可憑；另證人即共同被告己○○於警詢及本院審理中亦分別供稱：「九十
    年六月十七日四時許，在高雄大寮鄉○○路大寮監獄前與辛○○、戊○○會合，
    由戊○○駕駛ＶＫ－一七八六號三陽喜美自小客車，載我前往大寮鄉○○村○○
    街三三一號新記實業公司倉庫外，觀察地形，並教我如何進入倉庫內載運銅線」
    、「辛○○、戊○○告訴我，你們到倉庫後爬牆進入，打開大門讓大貨車進入，
    利用倉庫內堆高機搬運銅線」、「我與甲○○、庚○○到大寮監獄前就看到子○○及癸○○各駕駛一部中型大貨車，辛○○、戊○○二人駕駛三陽喜美自小客車
    ，共七人一同前往新記實業公司倉庫外，辛○○指揮我們如何搬運銅線後，辛○○、戊○○二人就駕駛三陽喜美自小客車先行離開」、「當日我就與己○○、甲○○一起翻牆進入」、「甲○○、子○○及癸○○爬牆進入倉庫內，把守衛捆綁
    ，甲○○把大門打開讓子○○及癸○○各駕駛一部大貨車進入，癸○○看住守衛
    」、「守衛是子○○及癸○○二人捆綁，膠帶我不知道是何人購買」、「我與甲○○一起搬東西時，他就對我說警衛已經被綁，我才知道」、「辛○○有教我進
    去裡面偷銅線出來，也說如果有警衛可能要綁起來，才可拿到銅線，我當時有對
    他說我不敢綁人，他就對子○○、癸○○聯絡，聯絡什麼事情，我就不知道了」
    等語，核與證人即共同被告庚○○於偵查中證稱：「（問：進去的時候知不知道
    要偷東西？）進去的時候就知道了，我們進去裡面的人就叫我們趕快搬，我看到
    他們在搬就知道在偷東西」等語，另於本院具結證稱：「我們進去時看到有大貨
    車，裡面有二個人，我和甲○○在裡面搬東西，是己○○帶我們去搬東西的。‧
    ‧‧是己○○打電話告訴我有東西要我們去搬，沒講是電纜，我是到了那邊才知
    道有電纜。我們是開車去的，車子是己○○的。搬完東西我們就走了，不知電纜
    搬去那裡。不知道大貨車是誰開進去的，我們進去時有看到二個人，但不認識，
    現在也不在庭上」等語，大致相符，足認被告己○○、庚○○、甲○○、癸○○
    、子○○等五人，確有於夜間以爬牆方式侵入「新記公司」，並由被告子○○、
    癸○○以膠帶捆綁守衛丑○○，而共同盜取銅線之事實。
、「新記公司」前於九十年五月二十五日向被告戊○○購買一批銅線，被告戊○○
    載貨至「新記公司」時，被強盜之該批銅線即在「新記公司」倉庫內，被告戊○○亦知悉「新記公司」二十四小時均有守衛看顧銅線等情，業據告訴人丙○○於
    本院九十年易字第三九六九號案件中指訴綦詳（見本院九十年易字第三九六九號
    案件之九十一年二月十九日審判筆錄），參以被告戊○○於警詢中亦供承：「我
    於九十年五月二十五日曾與新記實業公司有生意往來，並被退貨一部份，曾向辛○○提起。在談話中我曾提起新記實業公司倉庫內有銅線一、二十公噸，但經過
    了三、四天，辛○○在我公司倉庫內用行動電話0000000000打給己○○說大寮鄉有一批貨要不要做」等語，及證人辛○○於警詢時亦供稱：「戊○○
    告訴我有銅線，我於九十年六月十七日四時許用行動電話0000000000
    打給己○○0000000000，告訴己○○大寮有一批銅線；雙方約定在大
    寮鄉○○路大寮監獄前，由戊○○駕駛ＶＫ─一七八六號自小客車，載我與己○○前往新記實業公司倉庫在高雄縣大寮鄉○○村○○街三三一號看地點後，返回
    仁德路各自回家」、「（問：你何時到金城路？戊○○何時到達？）我於九十年
    六月十八日四時左右到達。戊○○駕駛三Ｈ－九五三號大貨車大約與我同時到達
    」等語，另於本院九十年訴字第一九五五號案件審理中，亦供稱：「六月十七日
    上午四時許‧‧‧經過新記公司時，戊○○說裡面有一批銅線，並且說可以去偷
    看看」等語（見本院九十年度訴字第一九五五號案九十年八月三十日訊問筆錄）
    ，再參酌被告己○○於本院供稱：被告戊○○、辛○○於九十年六月十七日確有
    共同至「新記公司」觀察地形，被告戊○○並於翌日共同前往「新記公司」，並
    指示被告己○○如何進入倉庫載運銅線等語，業如上述，均足證被告戊○○確實
    明知「新記公司」倉庫內存放有一批銅線，並由警衛二十四小時看顧，被告戊○○顯然對「新記公司」內之情形具有相當程度之瞭解，另依被告己○○、辛○○
    、戊○○三人於案發前一日凌晨即先至「新記公司」外勘查過地形，嗣被告戊○○並駕駛大貨前往高雄市○○區○○路附近之倉庫載運該批銅線之事實以觀，被
    告戊○○與被告己○○、辛○○間，事先即有謀議，被告戊○○辯稱未與己○○
    去「新記公司」勘查地形，案發當天，亦未與辛○○、己○○至「新記公司」倉
    庫外指示被告己○○等人如何進入倉庫云云，不足採信；況被告癸○○、子○○
    與被告己○○、庚○○、甲○○爬牆進入「新記公司」後，被告癸○○、子○○
    二人即事先備有膠帶，並至辦公室後方之房間捆綁守衛，益足證被告戊○○、辛○○與被告子○○、癸○○於案發前，即應知「新記公司」內有警衛駐守之情形
    ，而由被告子○○、癸○○於事前攜帶膠帶前往，以實施強盜犯行之部分分工行
    為，是被告戊○○確有與被告辛○○、癸○○、子○○等人事先有強盜取財之謀
    議甚明。
、綜上所述，本件事證明確，被告己○○、戊○○強盜犯行，均堪認定。
(二)、被告己○○、戊○○行為後，懲治盜匪條例法律已經總統於九十一年一月三十日
    公布廢止，刑法第三百三十條加重強盜罪並經修正公布。被告盜匪行為在懲治盜
    匪條例未公布廢止前，依被告己○○、戊○○行為時所適用之法律而言，該條例
    為修正前刑法之特別法，依特別法優於普通法之法律適用原則，自應適用懲治盜
    匪條例論處，無適用普通刑法之餘地。又懲治盜匪條例之廢止，與刑法強盜、擄
    人勒贖及其結合犯等相關條文之修正及增訂，係經立法院於同日三讀通過，並經
    總統於九十一年一月三十日同日公布施行。考其立法之目的，在以修正後之刑法
    取代上開條例，避免修正前之刑法發生中間法之效力。故懲治盜匪條例雖曰廢止
    ，然因廢止前後，被告行為在行為時至裁判時，均有刑罰規定，該條例之廢止，
    自屬刑法第二條第一項之行為後法律有變更，而非刑事訴訟法第三百零二條第四
    款、第三百八十一條、第三百九十三條第四款所稱之刑法「廢止」，亦無所謂因
    該條例之廢止而應回復適用修正前刑法相關條文之餘地。故依上開說明，被告己○○、戊○○之盜匪行為，依刑法第二條第一項前段規定，自應就被告行為時有
    效之懲治盜匪條例與裁判時已修正之刑法予以比較適用。至被告己○○、戊○○
    行為時修正前之刑法相關條文，既不因上開條例廢止而回復，又非中間法，即無
    所謂比較適用問題。而修正後之刑法第三百三十條第一項加重強盜罪法定刑為七
    年以上有期徒刑之罪；與懲治盜匪條例第五條第一項之法定刑為無期徒刑或七年
    以上有期徒刑比較，依刑法第二條第一項前段規定，自應適用裁判時之法律，即
    修正後之現行刑法第三百三十條第一項規定論科。是被告戊○○與被告辛○○、
    子○○、癸○○事前謀議，而由被告己○○、庚○○、甲○○、癸○○、子○○
    等人前往新記公司，於夜間爬牆侵入平時供警衛居住之房間內，以強暴方式捆綁
    警衛至使不能抗拒後強取銅線，核被告戊○○、己○○之所為，均係犯修正後刑
    法第三百三十條第一項之結夥三人以上踰越牆垣於夜間侵入有人居住之建築物強
    盜罪。被告己○○原係基於竊盜犯意，惟嗣變更為強盜犯意而從事構成要件之取
    他人財物行為，亦應論以強盜罪。公訴意旨認被告戊○○、己○○所為係犯懲治
    盜匪條例第五條第一項之罪，容有誤會，惟業經公訴人蒞庭時更正被告己○○、
    戊○○所為，係犯刑法第三百三十條第一項之加重強盜罪，本院自無庸援引刑事
    訴訟法第三百條規定，予以變更起訴法條。又被告戊○○、己○○與被告甲○○
    、庚○○、癸○○、子○○、辛○○等人就上開犯行間，均有犯意聯絡及行為分
    擔，為共同正犯。又結夥三人以上強盜，已含有共同犯罪之意，主文不另諭知「
    共同」，附此敘明。再按強盜罪之強暴、脅迫行為，常使用私行拘禁或以非法方
    法剝奪人行動自由之行為，然此即為施用暴力使人不能抗拒之實施行為，應包括
    於強盜行為以內，無另行成立妨害自由罪之餘地（參照最高法院二十四年上字第
    四四○七號判例），亦附此敘明。至公訴意旨未敘及被告戊○○、己○○等踰越
    「新記公司」牆垣及夜間侵入有人居住之建築物部分犯行，然此部分與起訴並經
    公訴人蒞庭變更起訴法條之犯罪事實乃屬同一條文所規定處罰之實質上一罪之行
    為，自應為起訴效力所及，本院自得併予審理。爰審酌被告戊○○、己○○均值
    青壯年，不思循合法正當途徑獲得財富，竟結夥多人以強暴手段強取他人財物，
    對「新記公司」之財產及警衛丑○○之身體、心理所造成之損害非輕，危害社會
    治安甚鉅，且本件強盜犯行係由被告戊○○支付報酬而指示被告己○○等人所為
    ，其參與犯罪之情節較重，另被告己○○之教育程度為國小畢業，有警詢筆錄可
    查，為賺取金錢，僅依被告戊○○、辛○○之指示行事，尚非本案主謀者，參與
    犯罪之情節較輕等一切情狀，分別量處如主文所示之刑，以資懲儆。至被告等人
    用以捆綁「新記公司」警衛丑○○所用之膠帶，既未扣案，為避免將來執行之困
    難，爰不併予宣告沒收，附此敘明。
貳、不受理、免訴、無罪部分：
一、公訴意旨略以：被告己○○、庚○○、甲○○、子○○、癸○○於強盜取得上開
    十九公噸銅線後，被告庚○○、甲○○即駕駛被告己○○之自小客車先行離去，
    被告己○○則與被告癸○○、子○○駕駛上開二部大貨車至被告壬○○位在高雄
    市○○區○○路旁之倉庫，將銅線交予被告戊○○、辛○○二人，被告壬○○並
    在場協助被告戊○○等人將十一‧二公噸之銅線搬運至被告戊○○所駕駛之車牌
    號碼三Ｈ─九五三號大貨車上，因被告戊○○之大貨車無法裝完所有銅線，被告
    辛○○乃另以行動電話通知被告寅○○駕駛車牌號碼Ｓ九－八八九號大貨車至上
    開地點載運重約五‧八二噸之銅線，被告寅○○並依被告辛○○、戊○○之指示
    ，將該批五‧八二公噸之銅線載運至蔡慶德位在高雄縣湖內鄉○○村○○○街十
    號之「銅勇興業有限公司」，被告戊○○即以每公斤五十元之價格販售予不知情
    之蔡慶德，蔡慶德旋以每公斤五十二‧五元之價格將該把批銅線轉售予亦不知情
    之「宗勤公司」負責人黃德宗；被告戊○○另將十一‧二公噸之銅線以其上開大
    貨車載運至位在高雄縣大寮鄉光華二五一巷九號之「霙銜公司」，將之以每公斤
    五十元之代價販賣予乙○○○，乙○○○並因此匯款五十六萬六千五百元予被告
    戊○○，嗣被告辛○○認銅線置放於「霙銜公司」恐遭人發覺，乃於翌日指示被
    告寅○○將該批十一‧二公噸之銅線載運至高雄市○○區○○路某處，以每公斤
    四十九元之單價販售予不知情、姓名年籍不詳、綽號「安仔」之人，共售得五十
    五萬五千一百元。因被告戊○○原出資五十九萬元交予被告辛○○，故扣除被告
    寅○○、壬○○工資各二萬元，彌補被告乙○○○應得報酬六萬元，被告戊○○
    共獲得八萬餘元贓款，因認被告庚○○、甲○○亦涉犯懲治盜匪條例第五條第一
    項之罪嫌（經公訴人蒞庭變更為刑法第三百三十條之加重強盜罪嫌）；被告乙○○○、寅○○、壬○○另涉犯刑法第三百四十九條第二項之故買、搬運、收受贓
    物罪嫌等語。
二、不受理部分：
(一)、按被告死亡者，法院應諭知不受理之判決；又應諭知不受理之判決者，得不經言
    詞辯論為之，刑事訴訟法第三百零三條第五款及第三百零七條分別定有明文。
(二)、經查：本件公訴人於九十二年四月三十日對被告壬○○提起公訴後，壬○○業於
    九十二年七月二十五日死亡，有臺灣高雄地方法院檢察署相驗屍體證明書一紙附
    卷可稽，揆諸前開說明，就被告壬○○部分，爰不經言詞辯論，逕為諭知不受理
    之判決。
三、免訴部分：
(一)、按案件曾經判決確定者，應為免訴之判決，此項原則關於實質上一罪或裁判上一
    罪，均有其適用。連續犯及牽連犯係裁判上一罪，其一部分犯罪事實曾經判決確
    定者，其效力當然及於全部，故檢察官復將其他部分重行起訴，亦應諭知免訴之
    判決（最高法院四十九年台非字第二○號判例參照）。
(二)、經查：被告庚○○、甲○○前因本件強盜案件，經本院於九十一年三月一日，以
    九十年度易字第三九六九號各判處有期徒刑七年，被告庚○○部分未經上訴而告
    確定，被告甲○○則提起上訴，復經臺灣高等法院高雄分院於九十一年八月二十
    九日，以九十一年上訴字第六四三號判處有期徒刑七年，被告甲○○再向最高法
    院提起上訴，經最高法院以九十二年度台上字第一○六號撤銷原判決，發回台灣
    高等法院高雄分院更審，台灣高等法院高雄分院則於九十二年八月二十八日，以
    九十二年度上更(一)字第二七號判處有期徒刑七年確定之事實，有本院九十年度易
    字第三九六九號、臺灣高等法院高雄分院九十一年度上訴字第六四三號、九十二
    年度上更(一)字第二七號、最高法院九十二年度台上字第一○六號判決各一份附卷
    可稽，並有臺灣高等法院被告全國前案紀錄表可憑。觀諸被告庚○○、甲○○前
    案與本案經檢察官起訴之犯罪事實均屬相同，係事實上之同一案件。準此，本案
    公訴意旨認被告庚○○、甲○○所犯懲治盜匪條例罪嫌之事實，與前案經論罪科
    刑確定判決之加重強盜罪事實，為事實上之同一案件，惟公訴意旨復就被告庚○○、甲○○之同一犯罪事實提起公訴，並於九十二年四月三十日繫屬於本院，前
    案判決之效力，應及於本案之犯罪事實，揆諸前揭說明，爰不經言詞辯論，就被
    告庚○○、甲○○部分逕為免訴判決之諭知。
四、無罪部分：
(一)、公訴人意旨認被告寅○○、乙○○○涉犯刑法第三百四十九條第二項之搬運、故
    買贓物罪嫌，係以被告戊○○供稱被告寅○○因轉售銅線分得二萬元、被告乙○○○分得六萬元等語，及被告乙○○○支付予被告戊○○之款項為五十六萬六千
    五百元，相當與被告乙○○○以每公斤五十元之單價向被告戊○○購買共十一．
    二噸銅線之總價等，為論罪之主要依據。訊據被告寅○○固承於九十年六月十八
    日有自被告壬○○之倉庫載運五．八二頓銅線予蔡慶德，及於同年月十九日，自
    「霙銜公司」載運十一．二噸之銅線予「安仔」之事實；被告乙○○○固坦承確
    有匯入五十六萬六千五百元款項予被告戊○○之事實，惟均堅詞否認有何搬運、
    故買贓物之犯行，被告寅○○辯稱：我的大貨車靠行在「霙銜公司」，依「霙銜
    公司」老闆、乙○○○及辛○○之指示載運貨物，當時我均是依辛○○之指示分
    別將該二批銅線載運交付予蔡慶德及「安仔」，並僅收取運費，不知道該二批銅
    線是贓物等語；被告乙○○○則辯稱：我沒有向戊○○、辛○○購買銅線，是辛○○向我借錢購買銅線，並叫戊○○將銅線暫放於「霙銜公司」，辛○○亦要求
    我將錢匯給戊○○，我也不知道辛○○借放在「霙銜公司」倉庫內之銅線為贓物
    等語。
(二)、按犯罪事實應依證據認定之，無證據不得認定犯罪事實，又不能證明被告犯罪或
    其行為不罰者，應諭知無罪之判決，刑事訴訟法第一百五十四條第二項、第三百
    零一條第一項分別定有明文。再事實之認定，應憑證據，如未能發現相當之證據
    ，或證據不足以證明，自不能以推測或擬制之方法，以為裁判基礎（最高法院四
    十年度台上字第八六號判例意旨參照）。次按刑事訴訟法第一百六十一條已於九
    十一年二月八日修正公布，修正後同條第一項規定：檢察官就被告犯罪事實，應
    負舉證責任，並指出證明之方法。因此，檢察官對於起訴之犯罪事實，應負提出
    證據及說服之實質舉證責任。倘其所提出之證據，不足為被告有罪之積極證明，
    或其指出證明之方法，無從說服法官以形成被告有罪之心證，基於無罪推定之原
    則，自應為被告無罪判決之諭知，亦有最高法院九十二年度台上字第一二八號判
    例可參。又「刑法上贓物罪之成立，不論行為人其行為態樣為收受、搬運、寄藏
    、故買或牙保，要皆以行為人對其所收受、搬運、寄藏、故買或牙保之物，於主
    觀上明知為贓物為必要，因此主觀狀態存在於行為人本身，除非行為人自白此一
    犯罪主觀構成要件，否則於訴訟上欲探究行為人有無此種贓物之主觀認識，類皆
    以情況證據為認定該主觀犯意之證據方法，且『訴訟法之證明及認定之事實，乃
    歷史之證明及推論，與自然科學上之實驗證明不同，後者得以實驗求證完全一致
    或符合，然訴訟法上之證明及事實認定，以推論高度之蓋然性，其推論所得之概
    括認定，須通常之人皆可確信為真實。』即可」，最高法院八十四年度台上字第
    五一二九號判決亦同此旨。其中，所謂行為人於主觀上「明知」為贓物之必要，
    並非僅限於行為人需直接知悉贓物，若依當時客觀事物狀態，依通常之人皆可確
    信而推論認定行為人知悉係贓物者，亦包含在內，是被告寅○○、乙○○○是否
    成立贓物罪，應先探究其主觀是否具備明知為贓物之要件。經查：
、被告寅○○於九十年六月十八日凌晨某時自被告壬○○位在高雄市○○區○○路
    某處倉庫，以其所有之車牌號碼Ｓ九－八八九號大貨車載運約五．八二公噸之銅
    線交付予不知情之蔡慶德；另被告戊○○將十一‧二公噸之銅線以其上開大貨車
    載運至「霙銜公司」，翌日由被告寅○○將之載運至高雄市○○區○○路某處交
    付予「安仔」，該二批五．八二公噸及十一．二公噸之銅線，係被告己○○等人
    於九十年六月十七日凌晨時許在「新記公司」強盜所得，係他人財產犯罪所得之
    贓物，業如上述，固堪認定。
、惟被告辛○○於警詢時供稱：「只有我與戊○○二人知道是贓物．．．另寅○○
    與壬○○不知是贓物」等語，參以被告戊○○於警詢時供稱：「．．．辛○○用
    刀子割開帆布袋，因為銅線裝不完，辛○○又打電話給寅○○駕駛一部Ｓ九－八
    八九號大貨車來幫忙載貨」，核與被告壬○○於警詢時亦陳稱：「因戊○○貨車
    無法把貨裝完，辛○○又打電話叫寅○○再駕駛一輛貨車來，又把剩餘的貨裝上
    寅○○所駕駛的貨車上」等語相符，足見被告寅○○辯稱：辛○○以行動電話通
    知其到被告壬○○工地旁載貨等語，應屬非虛，益證被告寅○○係因被告戊○○
    所駕駛之大貨車無法將貨裝完，被告辛○○始臨時撥打電話通知被告寅○○駕駛
    大貨車至金城路載運銅線。而被告寅○○所駕駛之大貨車係靠行於「霙銜公司」
    ，被告辛○○係「霙銜公司」負責人之弟，「霙銜公司」與被告辛○○平日均從
    事廢五金買賣等情，為被告寅○○所自承，核與被告戊○○、乙○○○於本院供
    述之情節相符，應堪認定，是被告寅○○平日既靠行於「霙銜公司」，受該公司
    之老闆及被告辛○○之指示載運貨五金、銅線等物，而此次被告寅○○所載運之
    物品亦屬五金類之「銅線」，衡之吾人一般生活經驗，受僱人依雇主之指示從事
    載運貨物之工作，倘未過問該貨物之來源，亦屬常情，是被告寅○○對於其所載
    運之銅線是否知悉係屬贓物乙節，本院尚無法形成毫無合理懷疑之確信。
、至公訴意旨以被告戊○○於警詢時供稱被告寅○○因載運本案銅線，而自被告辛○○處收取二萬元顯不相當之代價，因而推論被告寅○○知贓。惟查，被告戊○○固於警詢時供稱被告寅○○載貨之工資為二萬元，惟被告戊○○於本院調查時
    則改稱：「（問：提示警詢筆錄，你說寅○○拿到二萬元，己○○拿到四萬元，
    你與辛○○各分十二萬元？）那是刑事組組長要我一定要交待清楚我才能休息，
    我就這樣說」等語，是被告戊○○於警詢時供稱有關被告寅○○分得工資二萬元
    等語，是否可採，已有可疑；再佐以被告寅○○辯稱：我受僱於「霙銜公司」及
    被告辛○○載運銅線，係以月結領取工資之方式計算報酬，並未另外領得其他費
    用等語，核與被告辛○○於本院九十年度訴字第一九五五號案件中供稱：我付錢
    給被告寅○○是作為車資等語，大致相符，是被告寅○○載運該二批銅線所收受
    之報酬如何，被告戊○○與辛○○所供並不一致，本院尚難僅依被告戊○○於警
    詢中之供述，逕認被告寅○○確有收受顯不相當之報酬而認其知贓。
、被告乙○○○辯稱：我沒有向被告戊○○、辛○○購買銅線等語，核與被告辛○○於本院九十年度訴字第一九五五號案件中供稱：「（問：不是有一部分賣給你
    大嫂嗎？）我騙他說是跟戊○○用每公斤五十元買的，我大嫂幫我付錢給戊○○
    ，當作我跟我大嫂借的錢，因為戊○○是把貨載到我大嫂的工廠去，所以我騙我
大嫂說是我跟戊○○買的，隔天我就賣給安仔」等語，大致相符，足見被告乙○○○上開辯詞尚非顯不可採；另被告戊○○於本院亦供稱：「（問：這批貨是辛○○賣給乙○○○？）我不清楚」等語，足見本案尚乏任何積極證據足資證明被
    告乙○○○有向被告辛○○購買十一．二噸銅線之事實；參以被告寅○○及辛○○均供承稱：係被告辛○○指示被寅○○將存放於「霙銜公司」之十一‧二公噸
    銅線載運並販賣予「安仔」之人等語，益證「霙銜公司」內所存放之銅線，係被
    告辛○○所有，亦由被告辛○○將之轉售予「安仔」之人，均與被告乙○○○無
    關。
、至公訴人認被告乙○○○匯款五十六萬六千五百元予被告戊○○，乃相當於被告
    乙○○○以每公斤五十元之價格購得十一．二公噸之銅線，並據此而認被告乙○○○取得不相當之代價，顯認知該批銅線為贓物。惟查，被告乙○○○是否有向
    被告辛○○購買十一．二公噸之銅線乙節，尚有未明，業如前述，是尚無法逕認
    被告乙○○○支付被告戊○○之匯款即為其購買銅線之貨款。又依證人蔡慶德於
    警詢時證述：「我以每公斤五十元向戊○○購買銅線，共重五．八二公噸，總價
    二十九萬一千元」等語，足認證人蔡慶德係以每公斤五十元之價格向被告戊○○
    購得銅線，可見於案發當時，該批銅線之市價約為每公斤五十元，故縱使被告乙○○○確有向被告辛○○或戊○○以每公斤五十元之代價購得該十一．二公噸之
    銅線，並匯款五十六萬六千五百元予被告戊○○以支付貨款，惟被告乙○○○既
    以每公斤五十元之單價購得上開銅線，亦與當時之市價相當，被告乙○○○並非
    以遠低於市價之顯不相當價格購得，自無從逕認被告乙○○○顯然知悉該批銅線
    為贓物。
(三)、綜上所述，本案既無積極證據足認被告寅○○於搬運上開二批銅線時即對該二批
    銅線係屬贓物乙節，有所知悉，另依公訴意旨所提之證據，亦無法證明被告乙○○○有向被告辛○○或戊○○購買該批銅線之事實，則被告寅○○、乙○○○之
    所為，自與刑法第三百四十九條第二項之搬運、故買贓物罪構成要件有間。此外
    ，本院復查無其他積極證據足認被告寅○○、乙○○○確有公訴人所指之犯行，
    不能證明被告二人犯罪，依法應為被告寅○○、乙○○○無罪之諭知。
據上論斷，應依刑事訴訟法第第二百九十九條第一項前段、第三百零一條第一項、第
三百零二條第一款、第三百零三條第一項五款、第三百零七條，刑法第二條第一項前
段、第二十八條、第三百三十條第一項、第三百二十一條第一項第一、二、四款，判
決如主文。
本案經檢察官黃建銘到庭執行職務。
中      華      民      國    九十三    年      五      月     十四     日
                                  臺灣高雄地方法院刑事第二庭
                                      審判長法  官  莊崑山
                                            法  官  黃宣撫
                                            法  官  曾鴻文
右正本證明與原本無異。
如不服本判決，應於判決送達後十日內，向本院提出上訴狀。
                                            書記官    王高山
中    華    民    國      九十三      年      五      月      十九      日
